【裁判字號】    98,上易,2261
【裁判日期】    981110
【裁判案由】    偽造文書
【裁判全文】
臺灣高等法院刑事判決                98年度上易字第2261號
上  訴  人  臺灣臺北地方法院檢察署檢察官
被      告  丙○○
            乙○○
上列上訴人因被告偽造文書案件，不服臺灣臺北地方法院九十八
年度易字第二二九號，中華民國九十八年八月五日所為之第一審
判決（起訴案號：臺灣臺北地方法院檢察署九十六年度偵字第二
一二六二號），提起上訴，本院判決如下：
    主  文
上訴駁回。
    理  由
壹、公訴意旨略以：被告乙○○、丙○○係夫妻關係，第一審共
    同被告林茂賢（另經原審裁定停止審判）與被告乙○○係父
    子關係，其中被告丙○○、乙○○分別係俊林實業股份有限
    公司（下稱俊林公司）之負責人、董事，均為從事業務之人
    。詎三人共同基於偽造文書之犯意，利用俊林公司股東即告
    訴人甲○○（原名周祺欽）、丁○○二人因另有事業忙碌，
    對俊林公司不常聞問之機會，明知俊林公司並未於民國八十
    七年一月二日召開股東臨時會，竟於八十七年一月間某日，
    在不詳處所，製作載有股東甲○○、丁○○各五萬股之股份
    退出，並增列林茂賢加入五萬股等不實事項之俊林公司股東
    名簿（業經檢察官於原審時當庭更正），並持以向主管機關
    臺北市建設局行使，辦理股東變更登記事宜，使該管承辦公
    務員將此不實之事項，登載於職務上所掌之公文書及變更登
    記事項卡，足以生損害於甲○○、丁○○及主管機關管理公
    司登記之正確性，因認被告乙○○、丙○○二人共同涉犯刑
    法第二百十六條、第二百十五條之行使業務上登載不實文書
    罪嫌、同法第二百十四條使公務員登載不實等罪嫌。
貳、按犯罪事實應依證據認定之，無證據不得認定犯罪事實；又
    不能證明被告犯罪者，應諭知無罪之判決；刑事訴訟法第一
    百五十四條第二項、第三百零一條第一項分別定有明文。所
    謂認定犯罪事實之證據，係指足以認定被告確有犯罪行為之
    積極證據而言，該項證據自須適合於被告犯罪事實之認定，
    始得採為斷罪資料，如未能發現相當證據，或證據不足以證
    明，自不能以推測或擬制之方法，以為裁判之基礎；而被告
    否認犯罪事實所持之辯解，縱屬不能成立，仍非有積極證據
    足以證明其犯罪，不能遽為有罪之認定；其以情況證據（即
    間接證據）斷罪時，尤須基於該證據在直接關係上所可證明
    之他項情況事實，本乎推理作用足以確證被告有罪，方為合
    法，不得徒憑主觀上之推想，將一般經驗上有利被告之其他
    合理情況逕予排除；且無論直接或間接證據，其為訴訟上之
    證明，須於通常一般之人均不致有所懷疑，而得確信其為真
    實之程度者，始得據為有罪之認定，倘其證明尚未達到此一
    程度，而有合理之懷疑存在，致法院無從為有罪之確信，自
    應為無罪之判決（最高法院四十年台上字第八十六號、三十
    年上字第一八三一號、三十二年上字第六十七號及七十六年
    台上字第四九八六號判例意旨參照）。又按被害人與一般證
    人不同，其與被告處於絕對相反之立場，其陳述之目的，在
    使被告受刑事訴追處罰，內容未必完全真實，證明力自較一
    般證人之陳述薄弱。故被害人縱立於證人地位而為陳述，仍
    應視其陳述有無瑕疵，即便其陳述無瑕疵可指，仍不得作為
    有罪判決之唯一依據，應調查其他證據以察其是否與事實相
    符，亦即仍須有補強證據以擔保其陳述之真實性，始得採為
    斷罪之依據，且應達到前揭所示毫無合理可疑之證明程度，
    方得為有罪之判決，亦有最高法院六十一年台上字第三０九
    九號判例及九十四年度台上字第三三二六號判決意旨可參。
、公訴意旨認被告二人共同涉犯上開罪嫌，無非係以：
    (一)被告丙○○、乙○○二人之供述；
    (二)證人即告訴人甲○○、丁○○二人之指述；
    (三)俊林公司登記案卷等；
    為其主要論據。
肆、訊據被告丙○○堅詞否認有何共同偽造文書之犯行，辯稱：
    甲○○、丁○○都是掛名股東，沒有實際出資，退股的事情
    確實有經過他們同意，八十七年一月二日俊林公司確實有召
    開股東臨時會，股東名冊及股東臨時會議事錄，均無不實，
    況俊林公司成立至今已搬過三次，告訴人從來都沒有來過公
    司，也不曾主張過他們的權利、盡股東應盡的義務，顯見其
    等確非股東等語；被告乙○○亦堅詞否認有何犯罪行為，除
    承其妻丙○○所述外，另辯稱：我是負責處理公司業務方面
    的事情，財務、變更登記等等，都是由丙○○負責，我並不
    過問這部分等語。
伍、本院認被告二人無罪之理由：
一、就本案之證據能力部分
（一）關於證人甲○○、丁○○於偵查中未經具結之證詞：
  １、按證人、鑑定人依法應具結而未具結者，其證言或鑑定意
      見，不得作為證據，刑事訴訟法第一百五十八條之三定有
      明文，其立法理由乃在擔保該證言或鑑定意見，係據實陳
      述或公正誠實之可信性，此與同法第一百五十九條以下之
      傳聞法則主要在落實被告反對詰問權之行使，保障其訴訟
      上之防禦權，並符合直接審理與言詞審理原則之情形，相
      異其趣，故未依法具結者，依「證據絕對排除法則」（上
      開法文並無「除法律有規定者外」之例外規定），當然無
      證據能力，而不得作為證據，縱使同法第一百五十九條之
      五就例外承認傳聞證據之證據能力之「同意性法則」，然
      未經具結之證詞既屬絕對排除之證據，自不得因當事人於
      審判程序之同意，逕認該未經具結之證言，亦得作為證據
      ，此於適用同法條（第一百五十九條之五）第二項所定「
      視為有前項之同意」之情形者，亦應受上揭第一百五十八
      條之三規定之限制，則該等未經具結之證詞，無論當事人
      間是否同意援引為本案證據，均屬絕對應該排除、無證據
      能力之證據（最高法院九十四年度台上字第三二七七號、
      第四四三六號判決均同此見解，另同院九十六年度台上字
      第二０九八號、第九一０號判決意旨亦可供參照）。又按
      告訴人係向司法警察機關或偵查機關申告犯罪事實而要求
      訴追之人，其於我國刑事訴訟法中，並非法定列舉之獨立
      證據方法，若以告訴人所陳親身經歷之被害經過，作為認
      定犯罪事實之依據時，乃居於證人之地位，亦即其證據方
      法為證人，必須踐行有關證人之證據調查程序，除非其有
      依法不得令其具結之情形，否則均應命其具結，若依法應
      具結而未具結時，該告訴人有關被害事實之陳述，無證據
      能力，法院不得援其陳述作為判決之基礎，此乃承上判例
      意旨所為之當然解釋（最高法院九十三年度台上字第五九
      六四號判決亦同此見解，可為參考）。
  ２、經查，本件證人甲○○、丁○○二人雖曾以告訴人身分於
      偵訊中指訴受害經過，然檢察官均未命其二人就事發經過
      （即股東身分遭除名之過程）以證人身分作證並具結擔保
      其等所述實在，此有該等偵訊筆錄在卷可稽，被告二人於
      本院之準備程序或審判期日雖均未爭執其證據能力（見本
      院卷九十八年十月六日準備程序筆錄第三頁，九十八年十
      月二十二日審判筆錄第二頁）。參照上開說明，證人甲○○、丁○○於偵查中之指述，應均無證據能力，不得作為
      證明犯罪事實存否之本案證據；然該等審判外之陳述，如
      與其等於審判期日所為陳述相異，仍可以上開無證據能力
      之陳述作為彈劾證據，辨明審判中證人證詞之證明力高低
      （最高法院九十七年度台上字第一九八一號判決意旨參照
      ）。
（二）卷內其餘證人證詞及書證：
      除上述證人甲○○、丁○○證詞之外，本件認定事實所引
      用之其他卷內所有證據資料（包含人證、書證，均詳下述
      ），並無證據證明係公務員違背法定程序所取得，與本案
      亦有自然之關連性，被告二人於準備程序迄至本案言詞辯
      論終結前，均不爭執該等卷證之證據能力或提出關於證據
      能力之聲明異議（見本院卷同上之筆錄），且卷內之文書
      證據，亦無刑事訴訟法第一百五十九條之四之顯有不可信
      之情況或其他不得作為證據之情形，本院認引為證據為適
      當，是依刑事訴訟法第一百五十九條之四、之五等規定，
      下述各該證據均有證據能力，均合先敘明。
二、本案之實體部分
（一）查俊林公司於八十一年九月十五日獲准登記成立，成立時
      共有七名股東：丙○○（股數十五萬股，股款新臺幣〈
      下同〉一百五十萬元）、乙○○（股數十二萬五千股，
      股款一百二十五萬元）、丁○○（股數五萬股，股款五
      十萬元）、涂明裕（股數七萬五千股，股款七十五萬元
      ）、甲○○（即周祺欽，股數五萬股，股款五十萬元）
      、張振祥（股數二萬五千股，股款二十五萬元）及周
      志超（股數二萬五千股，股款二十五萬元），董事長為丙○○，董事為乙○○、丁○○，監察人為涂明裕；後俊林
      公司於八十二年十月十八日因改選董監事而申請變更登記
      獲准，當時之股東七人，除涂明裕退出、其股份如數由陳
      麗惠承接外，其餘股東、股數均未改變；嗣於八十六年十
      二月二十四日，俊林公司以董事解任報備等變更為由，申
      請變更登記，且陳明將於八十七年一月二日召開股東臨時
      會，改選董監事（下稱系爭股東臨時會），並檢附丁○○
      、甲○○、周志超退出，其等代表股數分由林茂賢、林陳
      秀琴與陳清水承接，其餘股東（股份）不變之股東名簿（
      下稱系爭股東名簿）辦理，於八十六年十二月三十一日獲
      准變更；後該公司隨即於八十七年一月五日檢附系爭股東
      名簿、系爭股東臨時會議事錄（於上午十時在俊林公司會
      議室舉行，出席股東計七人，主席丙○○、紀錄乙○○，
      丙○○、乙○○及林茂賢三人當選董事、陳麗惠當選監察
      人）及同日董事會議事錄（上開三名董事選舉被告丙○○
      為董事長），向臺北市政府建設局申請變更登記，而於八
      十七年一月八日獲准變更登記。上開各節，除據被告二人
      供述無誤外，並經證人甲○○、丁○○、張振祥、涂明裕
      四人分於偵查或原審審理時陳稱自己係俊林公司原始股東
      無誤，另有該公司登記案卷第一冊（下同）內所附之變更
      登記申請書、股東名簿、各該會議議事錄、臺北市政府建
      設局核准函文等件為憑，堪認上開各該申請變更登記流程
      、事項及獲准變更登記內容均查有實據，堪信為真實。是
      以，在俊林公司成立時，告訴人甲○○、丁○○二人確實
      係原始股東無訛。
（二）關於告訴人甲○○、丁○○二人成為俊林公司成立時之股
      東，其二人究竟有無出實際出資與否乙事：
  １、經查，告訴人甲○○雖於俊林公司成立之際登記為股東，
      記載其出資額為五十萬元，然就其出資之方式：
      (1)證人即告訴人甲○○於原審證稱：我有出資五萬股即五
        十萬元，但到底如何出資五十萬元，時間太久我不記得
        了，後來資金轉入我任職的高詮實業股份公司（下稱高
        詮公司），就是將我的出資額從俊林公司再借出來轉至
        高詮公司戶頭，作為我投資高詮公司的股金，俊林公司
        部分，我跟丙○○有口頭協議如果俊林公司有虧損，大
        家就一起攤，如果有賺錢，就將我借出來的股金乘上銀
        行利率後，有剩餘再分給我紅利；我總共投資三百五十
        萬元至高詮公司，其中一百萬元是向陳寶貴借的，涂明
        裕也許會知道這些資金轉入的情形（見原審卷第七十九
        頁以下筆錄）。證人甲○○此部分之證詞，已與其先前
        在偵訊中所稱：俊林公司設立登記之五百萬元（按：應
        為五十萬元，當係筆錄誤繕）「都是我匯入臺北大眾銀
        行」、「全都是我出資的」等語（見九十六年度他字第
        七二五六號卷〈下稱：他字卷〉第三十頁筆錄）有所不
        符。
      (2)又，經質以大眾商業銀行於俊林公司成立後之隔年即八
        十二年八月二十六日，方核准設立，此有該公司及分公
        司基本資料查詢可考（見九十六年度偵字第二一二六二
        號卷〈下稱：偵字卷〉第十七頁），以彈劾告訴人甲○○於偵查中所述；證人甲○○竟改稱：我記錯了，我說
        五百萬元是我出資的，其實是指五百萬元都是透過我的
        關係去找來的云云。證人甲○○前後證詞明顯矛盾，是
        否可信，已非無疑。
      (3)另經傳訊告訴人甲○○所稱、知悉俊林公司股金轉入投
        資高詮公司之涂明裕及陳寶貴二人到庭作證，並與告訴
        人甲○○隔離訊問、互相對質；證人涂明裕稱不清楚甲○○之出資情形，只知道甲○○有入股高詮公司當股東
        ，但告訴人甲○○入庭後卻自承「我是先出資三百五十
        萬元當高詮公司股東後，俊林公司才成立」（見原審卷
        第一百二十一頁反面筆錄），明顯推翻自己前開所稱是
        將俊林公司出資額借出轉投資高詮公司之說法；而證人
        陳寶貴亦當庭否認有借一百萬元給甲○○，並稱甲○○
        係丙○○的朋友，自己與他（周棋鑫）不熟等語（見原
        審卷第一百二十二頁筆錄）。即證人涂明裕與陳寶貴二
        人所證，均與告訴人甲○○所謂印象中有借這筆錢之證
        詞不相符合。
      (4)再者，雖告訴人甲○○之妻即另告訴人丁○○於俊林公
        司成立之際亦登記為股東，出資額亦為五十萬元，然告
        訴人丁○○就其出資情形業已於原審時自承，其均係交
        由先生甲○○處理，其所知亦均係經由甲○○之轉知，
        告訴人甲○○並曾告知：「俊林公司的出資沒有實際到
        位，至於是全部沒有到位，還是部分沒有到位，我不清
        楚」。迨就證人丁○○部分行交互詰問完畢、點呼告訴
        人甲○○入庭後，告訴人甲○○方以證人身分結證稱：
        丁○○有給我一筆錢，我拿去投資高詮公司，我和丙○○協議過我跟丁○○投資俊林公司的部分，是公司有賺
        錢就扣掉利息錢分紅利給我們，但俊林公司從來沒有跟
        我們結算過到底公司是賺或是賠，所以我及丁○○從來
        沒有匯款或交付現金或以任何金錢支付之方式，出資擔
        任俊林公司股東，而是與丙○○以口頭同意用利息扣抵
        方式來出資擔任股東（見原審卷第一百二十五頁至第一
        百二十六頁筆錄）。此又與告訴人甲○○前揭所謂「出
        資後借出來算利息，再於紅利中扣除」之情迥然有別。
        衡情，告訴人甲○○先大費周章地覓得周志超等人入股
        俊林公司，在俊林公司成立後後，卻對於與己身及妻子
        丁○○所投資、具有切身利害直接相關之俊林公司盈虧
        毫不關心、從未行使過股東之權利與義務，亦未曾過問
        公司營運，再未要求會算（見原審卷第七十九頁反面至
        第八十一頁正面），在原審行交互詰問時就此點質之，
        其亦僅以「俊林公司是在我同時擁有很多其他公司時成
        立的，我自己有其他事業要忙，所以一直沒有過問俊林
        公司的營運情形。」（見原審卷第七十九頁反面第十四
        行及第十五行），告訴人周棋鑫之舉顯然有悖於常理。
      上開說明，已足堪認告訴人甲○○歷次指述前後矛盾、多
      次更易其詞，亦與經驗法則相違背，在證據之證明力上，
      實具有嚴重之瑕疵。
  ２、次查，被告二人除一再否認有告訴人甲○○所稱俊林公司
      成立時或成立後，關於出資額免付或借出之口頭協議外，
      被告丙○○更進一步供稱：當初為了應付俊林公司申請成
      立時五百萬元登記資本額之驗資（按：此部分雖涉及違反
      公司法，然未據檢察官起訴，且已罹於時效，於此不予贅
      述），先向涂明裕借二百萬元，再向張春成借二百萬元，
      我自己出一百萬元，驗完後，就在同一天將各二百萬元匯
      還給涂明裕及張春成，另匯出九十萬元入我自己的帳戶，
      僅保留十萬元在俊林公司帳戶內等語甚詳，並提出第一銀
      行匯款申請書代收入傳票共三紙以佐其說（見偵字卷第十
      四至十六頁）。經核該等傳票上匯款日期（八十一年九月
      十四日、受款人、金額等內容，均與被告丙○○之供詞相
      符，並有俊林公司登記案卷俊林公司籌備處名義之活期存
      款存摺封面與內頁明細及第一銀行中崙分行函覆該帳戶之
      交易往來明細（見原審卷第十四頁、第六十頁）可互為對
      照，堪認俊林公司籌備處之帳戶確於八十一年九月八日有
      一筆現金五百萬元之存入，又於同年月十四日有一筆現金
      四百九十萬元之領出，而與俊林公司於同年月十日以五百
      萬元銀行存款之資產申請設立登記獲准之事，在時序及金
      額上具有明顯之關連。雖證人涂明裕及張春成於原審審理
      中均稱不記得有此筆借款與還款，然觀諸其等證詞，或因
      時間久遠而不復記憶，或因此一墊款供驗資之事涉及刑責
      難免心中有所保留，惟上開傳票影本從主管、會計、記帳
      、製票，均核章明確、收訖戳記連續（一四四二至一四四
      四），又係整本傳票影印所得而非提出單張影本，實難認
      其有何偽造或變造之處，況告訴人甲○○與丁○○又均坦
      認被告丙○○所稱上開五百萬元之存入與四百九十萬元之
      領出，與其二人均無直接相關（見原審卷第一百五十頁反
      面筆錄），從而，尚無從僅因證人涂明裕及張春成於原審
      之證詞而否定被告丙○○上開供詞之可信度，相較於告訴
      人甲○○存有明顯瑕疵之歷次證詞，告訴人丁○○又均係
      透過甲○○之轉知瞭解有關俊林公司之投資事宜，而非親
      身有所見聞，被告二人供稱告訴人甲○○及丁○○僅係掛
      名股東並未實際出資乙節，當屬可信。
  ３、綜上，告訴人甲○○與丁○○二人自始至今，均無法提出
      其二人確有實際出資或曾與被告丙○○有所協議之書面證
      據佐證其等所述為真，因而缺乏足夠之補強證據，讓本院
      確信告訴人有真正出資。反之，對照被告二人上開所自承
      及俊林公司登記資料，告訴人應係以俗稱插乾股或擔任人
      頭之方式入股俊林公司股東。
（三）雖告訴人未曾實際出資，被告二人於俊林公司成立時即同
      意並將告訴人均列名為股東，告訴人於斯時係俊林公司股
      東係不爭之事實，然被告二人將告訴人二人於俊林公司股
      東名簿除名，係確有此事而為之？抑或係偽造文書？
  １、原股東涂明裕及周志超之退股部分，證人涂明裕於原審證
      稱：我在俊林公司成立後約一年就告訴丙○○說我要退股
      ，詳細日期不記得，也沒有什麼流程，就是丙○○退還股
      款，可能是開票或是匯款等語（見原審卷第一百二十頁正
      面至第一百二十一頁反面）；證人周志超則證稱：我是透
      過甲○○而同意投資俊林公司，甲○○當時來詢問其是否
      要入股，我說好，但入股之後過一、兩年左右，丙○○打
      電話來跟我說甲○○退股了，我當初就是因為甲○○才投
      資俊林公司，丙○○問我要不要也退股，我就說好，丙○○就將我的出資額匯入我銀行帳戶且有加計利息，當時並
      沒有簽任何書面，但事後丙○○有請我簽一份退股的證明
      文件（按即原審卷第九十四頁、周志超於九十六年七月十
      二日補簽之股權轉讓同意書）等語（見原審卷第七十四頁
      反面至第七十八頁反面）。足見俊林公司股東涂明裕、周
      志超二人退股時，被告丙○○或因不諳法令，都是以簡便
      方法處理。
  ２、經比對俊林公司登記案卷相關資料可知，俊林公司於八十
      二年十月間申請變更登記時所檢附的股東名簿，證人涂明
      裕已非股東，當係其所述俊林公司成立後約一年即退股之
      故，而俊林公司於八十六年十二月間及八十七年一月間申
      請變更登記所檢附之系爭股東名簿，證人周志超已非股東
      ，且俊林公司自八十三年六月間申請遷址變更登記後迄至
      八十六年十二月間，即無任何申請變更登記之紀錄，佐以
      證人周志超證述其退股之時間，當認俊林公司最遲至八十
      六年十二月間因解任、改選董監事申請變更登記而一併辦
      理股東周志超退股登記。雖上開所述，均無法因此直接證
      實告訴人甲○○與丁○○有無同意退股，然據證人涂明裕
      及周志超所言之退股方式可知，其等均係直接與被告丙○○口頭達成退股協議，再由被告丙○○負責處理股款退還
      之事宜，雙方即認為退股手續完成，彼此均未要求任何書
      面留底為憑，且承前所述，告訴人甲○○之所以對俊林公
      司盈虧從不過問，當係其與告訴人丁○○僅為掛名股東之
      故（即前揭告訴人丁○○所稱，其夫甲○○告知資金並未
      到位之說）。
  ３、何況，證人周志超亦已證稱其在同意退股前，被告丙○○
      有告知告訴人甲○○退股了，若無此事，因證人周志超係
      告訴人甲○○的朋友，證人周志超一旦就此事詢問邀其入
      股之告訴人甲○○，以決定自己是否要一併辦理退股時，
      告訴人甲○○即會戮穿被告丙○○之謊言，告訴人甲○○
      更可進一步向被告丙○○要求確認自身股東身分之存在，
      而被告丙○○未經告訴人甲○○夫妻同意即將其二人名下
      的股權易手之目的，又將如何達成？凡此，相較於告訴人
      甲○○前揭瑕疵明顯又乏補強證據之指述，均難排除告訴
      人甲○○曾代表其個人與妻子丁○○，同意退股，因而由
      被告二人在系爭股東名簿上將其二人除名之情為真之可能
      性，檢察官又別無提出積極證據排除此一可能，自難置此
      有利於被告二人之事實於不顧而謂其等就系爭股東名簿之
      業務上文書登載不實之有罪證據已足，更難謂其二人後續
      所為之申請變更登記乃明知不實而仍故使公務員登載不實
      。
（四）綜上所述，系爭股東名簿，在告訴人甲○○與丁○○並未
      實際出資，僅係掛名股東之情況下，被告二人所辯告訴人
      甲○○代表自己與丁○○口頭同意辦理退股之辯詞，尚堪
      採信。檢察官僅以告訴人甲○○瑕疵明顯、丁○○過於間
      接之指訴及俊林公司登記案卷內之書證為憑，並無法達到
      通常一般人均不致於有所懷疑之證明程度，因無其他積極
      舉證，參照首揭法律規定、判例意旨，依「罪證有疑，利
      歸被告」法則，既不能證明其等有檢察官所指之犯罪，自
      應為被告二人均無罪之諭知。
陸、檢察官雖不服原審諭知被告二人無罪之判決，提起上訴，指
    稱：
一、告訴人甲○○以證人身分證述時，或因年代久遠，又或因資
    金流向龐雜，因此前後供述總有疏漏，但仍能明確證述八十
    一年間成立俊林公司時，其有出資五十萬元，經丙○○同意
    後轉投資高詮公司，雙方同意對於股利、借款等金額將再行
    會算；卷內俊林公司之登記資料亦載明甲○○、丁○○二人
    於俊林公司成立時即為股東，嗣後亦無同意轉讓俊林公司股
    份，被告二人亦無法舉出甲○○、丁○○確實同意之實證，
    卻逕自於八十七年一月二日召開臨時股東會改選董監事，並
    檢附業務上所製作，其上記載丁○○、甲○○、周志超退出
    ，股份分由林茂賢、林陳秀琴與陳清水承接，其餘股東不變
    之不實股東名簿，涉犯偽造文書罪嫌，至為明顯。
二、縱原審於審判中傳訊涂明裕、周志超二人，涂明裕、周志超
    亦證述退股經過，然此僅可證明涂明裕、周志超二人曾向丙○○表示要退股，並非表示甲○○、丁○○二人亦一併退股
    。甚而周志超於作證時，更明確證述沒聽甲○○說過有要退
    股，甲○○亦一再證述自俊林公司成立後即未參與任何股東
    會或董事會，亦沒有開過會，從未表示要退股等語。原審對
    此部分證詞未予考量，即驟然以涂明裕、周志超之退股經過
    ，任意推斷「則若甲○○係比照涂明裕與周志超之模式‧‧
    ‧均難排除甲○○曾代表其與丁○○同意退股」，不僅未能
    適切評價證據內容，更顯然以架設之事實排除卷內事證，認
    事用法實有違失。
柒、本件檢察官起訴書所列證據及卷內訴訟資料，已經本院逐一
    剖析，參互審酌，無從獲得有罪之心證，均如前述。檢察官
    上訴意旨，並未提出任何新事證，僅就原審採證及認事再為
    爭執，告訴人甲○○之指述既有上開矛盾之處，告訴人丁○○所言又係聽聞另告訴人甲○○所述，以檢察官所提出之證
    據尚難遽認被告二人將告訴人二人排除於俊林公司股東名簿
    外，係有何偽造文書並進而使公務員登載不實之行為，認上
    訴意旨核無理由，其上訴應予駁回。
據上論斷，應依刑事訴訟法第三百六十八條，判決如主文。
本案經檢察官劉異海到庭執行職務。
中    華    民    國    98    年    11    月    10    日
                  刑事第十三庭  審判長法  官  曾德水
                                      法  官  崔玲琦
                                      法  官  遲中慧
以上正本證明與原本無異。
不得上訴。
                                      書記官  陳韋杉
中    華    民    國    98    年    11    月    10    日


司法院資訊處製作；財團法人民間司法改革基金會備份。
